臺灣彰化地方法院民事裁定
111年度監宣字第324號
聲  請  人  蔡秉翰  


相  對  人  楊林花  


關  係  人  蔡四郎  


上列聲請人聲請監護宣告事件，本院裁定如下：          
    主    文
宣告楊林花（女，民國00年0月00日生，身分證統一編號：Z0000
00000號）為受監護宣告之人。
選定蔡秉翰（男，民國00年0月00日生，身分證統一編號：Z0000
00000號）為受監護宣告之人之監護人。
指定蔡四郎（男，民國00年0月0日生，身分證統一編號：Z00000
0000號）為會同開具財產清冊之人。
聲請程序費用由受監護宣告之人負擔。
    理    由
一、聲請意旨略以：聲請人蔡秉翰為相對人楊林花之孫，相對人
    於民國108年11月22日因跌倒致腦出血，並於109年9月8日經
    鑑定為極重度身心障礙者，且雖經送醫診治，現認知功能仍
    呈現嚴重障礙，致不能為意思表示或受意思表示，或不能辨
    識其意思表示之效果，已達受監護宣告之程度，有戶籍謄本
    、親屬系統表、中華民國身心障礙證明影本等件為證。爰聲
    請准予裁定相對人為受監護宣告之人，並請求選定聲請人為
    相對人之監護人，同時指定相對人之四子蔡四郎為會同開具
    財產清冊之人等語。
二、按「對於因精神障礙或其他心智缺陷，致不能為意思表示或
    受意思表示，或不能辨識其意思表示之效果者，法院得因本
    人、配偶、四親等內之親屬、最近一年有同居事實之其他親
    屬、檢察官、主管機關或社會福利機構之聲請，為監護之宣
    告」、「受監護宣告之人應置監護人」、「法院為監護之宣
    告時，應依職權就配偶、四親等內之親屬、最近一年有同居
    事實之其他親屬、主管機關、社會福利機構或其他適當之人
    選定一人或數人為監護人，並同時指定會同開具財產清冊之
    人」、「法院選定監護人時，應依受監護宣告之人之最佳利
    益，優先考量受監護宣告之人之意見，審酌一切情狀，並注
    意下列事項：一、受監護宣告之人之身心狀態與生活及財產
    狀況。二、受監護宣告之人與其配偶、子女或其他共同生活
    之人間之情感狀況。三、監護人之職業、經歷、意見及其與
    受監護宣告之人之利害關係。四、法人為監護人時，其事業
    之種類與內容，法人及其代表人與受監護宣告之人之利害關
    係」，民法第14條第1項、第1110條、第1111條第1項及第11
    11條之1分別定有明文。
三、經查，聲請人主張之事實，業據其提出中華民國身心障礙證
    明影本、親屬系統表及戶籍謄本等件為據，且經本院在鑑定
    人即衛生福利部彰化醫院（下稱彰化醫院）醫師梁孫源前審
    驗相對人之精神狀況，相對人對於法官點呼及詢問、在場聲
    請人之呼喚均無反應等情，有本院訊問筆錄在卷可按。又經
    本院囑託彰化醫院醫師梁孫源鑑定結果，認為相對人患有極
    重度失智，目前日常生活活動，終日臥床，四肢萎縮，無法
    行走，留置鼻胃管，對話時常無回應，少主動表達，無法遵
    從指令，包著尿布，大、小便不會表示，盥洗沐浴需他人協
    助，生活完全仰賴他人照顧，於經濟活動能力，無法明確表
    達，另於社會性，對問話無回應，缺少主動表達，無法遵從
    指令。相對人眼睛偶而張開，但視線接觸少，對叫喚無回應
    ，另於記憶力、定向力、計算能力及理解判斷力均極重度障
    礙，無法表示或有效表達，思考與語言亦無法有效表達，且
    迷你心智量表（MMSE)得分0分，臨床失智量表(CDR)4分，有
    極重度認知功能障礙。相對人於108年11月22日跌倒腦出血
    後出現極重度失智，雖經住院治療及後續照顧，認知功能仍
    持續退化，目前仍為極重度失智，無改善跡象，對問話無回
    應，無法遵從指令。基於相對人因有極重度失智，其表達能
    力、理解能力及判斷能力皆有極重度障礙，以致不能管理處
    分自己的財產，且回復之可能性低，已達不能為意思表示或
    受意思表示、不能辨識其意思表示之效果之程度，可為監護
    宣告等語，有彰化醫院111年9月15日彰醫精字第1110500402
    號函及成年監護鑑定書在卷可稽，堪認相對人因精神障礙或
    其他心智缺陷，致不能為意思表示或受意思表示，亦不能辨
    識其意思表示之效果。從而，本件聲請為有理由，應予准許
    ，爰宣告相對人為受監護宣告之人。
四、本件相對人既經監護宣告，揆諸前揭規定，自應為其選定監
    護人及指定會同開具財產清冊之人。又聲請人主張其與相對
    人之四子蔡四郎、孫蔡云榛、蔡儀筠、蔡儀君均同意由聲請
    人擔任相對人之監護人，由關係人蔡四郎擔任會同開具財產
    清冊之人等情，有戶籍資料、同意書等件為證。本院審酌聲
    請人蔡秉翰、關係人蔡四郎分別為相對人之孫、四子，與相
    對人關係非常密切，由渠等分別擔任相對人之監護人、會同
    開具財產清冊之人，應符合相對人之最佳利益，爰裁定如主
    文第2、3項所示。
五、末依民法第1113條準用同法第1099條、第1099條之1之規定
    ，於監護開始時，監護人蔡秉翰對於受監護宣告之人楊林花
    之財產，應會同關係人蔡四郎於2個月內開具財產清冊，並
    陳報法院，於開具完成並陳報法院前，監護人對於受監護宣
    告之人之財產，僅得為管理上必要之行為，併此指明。
六、依家事事件法第164條第2項，裁定如主文。
中　　華　　民　　國　 111　　年　　 9　　月　　26　　日
                  家事法庭    法  官  沙小雯
以上正本係照原本作成。
如對本裁定抗告，須於裁定送達後10日之不變期間內，向本院提
出抗告狀（須附繕本），並繳納抗告費新臺幣1,000元。
中　　華　　民　　國　 111　　年　　 9　　月　　26　　日
                              書記官  項珮欣